福建高等法院金門分院刑事判決　　　　 100年度上訴字第11號
上　訴　人
即　被　告　張創欽
上列上訴人即被告違反藥事法案件，不服福建金門地方法院100
年度訴字第5號，中華民國100年2月25日第一審判決（起訴案號
：福建金門地方法院檢察署99年度偵字第465號），提起上訴，
本院判決如下：
    主  文
上訴駁回。
    事  實
一、張創欽曾犯有偽造文書罪、竊盜罪、違反動產擔保交易法、
    違背安全駕駛罪案件等多次前科，其中於民國（以下同）95
    年間所犯竊盜案件，經臺灣高雄地方法院以94年度簡字第74
    16號判決判處有期徒刑5 月，如易科罰金以銀元300元折算1
    日確定；復於96年間因違反動產擔保交易法案件，經同前法
    院以96年度簡字第507號判決判處有期徒刑5月，如易科罰金
    ，以銀元300元折算1日確定；同年又因偽造文書案件，經同
    前法院分別以95年度易字第2190號、96年度訴字第469 號判
    決各判處有期徒刑4月、7月確定，並以96年度聲減字第2998
    號裁定就前開偽造文書罪案件部分，分別減為有期徒刑2 月
    、3月15日，並定其應執行刑為有期徒刑5月15日，如易科罰
    金，以銀元300元折算1日確定。嗣張創欽於95年10月25日入
    監，接續執行上開罪刑，於96年12月27日縮刑期滿執行完畢
    。詎其猶不知悔改，明知甲基安非他命係毒品危害防制條例
    所列管之第二級毒品，並經行政院衛生署明令公告列為禁藥
    管理，依法不得轉讓及持有，竟仍與其女友楊紫帆（綽號糖
    糖，楊紫帆涉犯本案部分業經原審另行判決有罪確定）共同
    基於轉讓禁藥甲基安非他命之犯意聯絡，於99年6月5日凌晨
    零時許，因張彥凱向楊紫帆表示需用甲基安非他命，而楊紫
    帆當時正在上班，無法親自交付甲基安非他命給與張彥凱，
    楊紫帆遂於同（5）日凌晨零時42分許，以門號0000000000
    號行動電話撥打張創欽門號0000000000號行動電話，央請具
    有共同轉讓禁藥甲基安非他命犯意聯絡之張創欽代為轉交以
    新臺幣（下同）3,000元購入之禁藥甲基安非他命而以相同
    價格轉讓給與張彥凱，旋張彥凱騎乘機車抵達金門縣金湖鎮
    湖前20號張創欽與楊紫帆共同租屋處樓下，張創欽遂於租屋
    處抽屜內拿取一包0.3克之甲基安非他命後，下樓交與張彥
    凱，張彥凱向張創欽表示請楊紫帆下班後再前往張彥凱住處
    向張彥凱索取楊紫帆購入前揭甲基安非他命之金額，張創欽
    旋於同（5）日凌晨零時59分許，以同前行動電話門號傳送
    簡訊告知楊紫帆，惟楊紫帆並無意向張彥凱索取相當於前開
    甲基安非他命購入之金額，是以並未前往向張彥凱取款。嗣
    經警於99年7月9日上午9 時25分許，持搜索票至楊紫帆位於
    金門縣金湖鎮塔后397 號住處執行搜索，當場查獲扣得楊紫
    帆所有之夾鏈袋1包，始循線查悉上情。
二、案經金門縣警察局報請福建金門地方法院檢察署檢察官偵查
    起訴。
    理  由
壹、關於證據能力部分：經查本件檢察官所提出之證據，被告張
    創欽於原審審理與本院準備程序及審理時時均表示無意見等
    語在卷（原審卷第65頁，本院卷第34頁、35頁，第49頁至第
    53頁）。本院審酌兩造提出之證據之作成情況，並無違法或
    不當之情形，依照刑事訴訟法第159條之5規定，自得為證據
    。
貳、實體部分：
一、被告張創欽於本院提起上訴雖辯稱：其女友楊紫帆當時有叫
    其本人拿一包安非他命給張彥凱沒錯，本來那包裡面是裝安
    非他命，但是在其本人拿給張彥凱當中，由其本人將安非他
    命拿起來自己吸，再將冰糖裝在裡面拿給張彥凱。故其本人
    拿給張彥凱的那包是冰糖不是安非他命云云。
二、然查上開事實，業據被告張創欽迭於警詢、99年7月9日在檢
    察官偵查及原審準備程序及審理時坦承不諱（警卷第21頁、
    22頁，偵查卷第78頁、原審卷第41頁、第65頁至第68頁），
    核與證人楊紫帆、張彥凱於警詢及檢察官偵查中證述之情節
    相符（警卷第1 頁、第6頁至第7頁、第24頁、第28頁、偵查
    卷第37頁、38頁、第58頁、60頁、第73頁）。
三、查被告張創欽於99年7月9日在檢察官偵查時亦供承：「（問
    ：99年6月5日凌晨零時42分45秒，張彥凱有無打電話向楊紫
    帆購買安非他命？）我不知道他們怎麼說的，但楊紫帆有打
    電話叫我從房間抽屜裡拿1 包安非他命給張彥凱，那次並沒
    有收錢。」，「（問：該包安非他命是否就是你6月1日跟楊
    紫帆在台北買的那包（安非他命）？）楊紫帆帶回來後有分
    裝成幾小包，給張彥凱的是其中一小包。」等語明確（偵查
    卷第78頁、77頁），核與證人楊紫帆於99年7月9日在檢察官
    偵查時證稱：「（問：99年6月5日凌晨00：42：45，張彥凱
    是否有向妳購買安非他命，妳當時是否有叫張創欽與張彥凱
    進行交易？）當時張彥凱是要叫我幫他跟陳子龍拿三千元的
    安非他命，因為我在上班，所以我就叫張彥凱直接找張創欽
    ，那次張創欽有將0.3克安非他命拿給張彥凱，但他（張創
    欽）沒有向張彥凱收錢。」等語相符（偵查卷第60頁、58頁
    ）。此外並有99年6月5日凌晨零時42分45秒、凌晨3 時59分
    38秒證人楊紫帆與被告張創欽之通聯對話，由證人楊紫帆囑
    咐被告張創欽代為處理「凱凱」之張彥凱前來向張創欽拿毒
    品安非他命，以及是否收錢等內容之通聯譯文等之通訊監察
    書與監聽譯文等各在卷可資佐證（警卷第104頁、第107頁、
    第111頁、第113頁、129 頁）。是由被告張創欽上開供述可
    知，被告張創欽於檢察官偵查訊問時，已能明確供述當時其
    本人是依其女友楊紫帆之電話指示，從渠等二人同居租屋處
    房間抽屜裡拿取一包安非他命給張彥凱；而且被告張創欽亦
    接續向檢察官供稱，其當時交給張彥凱之該包物品即是其女
    友楊紫帆在台北所買之安非他命，嗣由其女友楊紫帆帶回金
    門後，再分裝成幾小包，其所交給張彥凱的一包安非他命就
    是其女友楊紫帆所分裝的其中一小包安非他命等語明確。而
    證人楊紫帆於前揭檢察官偵查時亦明確證稱，99年6月5日凌
    晨零時42分許，張彥凱要向其本人拿三千元之安非他命時，
    因當時其本人在上班，故請張彥凱直接找張創欽拿，該次是
    由張創欽將0.3克之安非他命拿給張彥凱等語綦詳，均如上
    述。足見被告張創欽於檢察官偵查訊問時並未抗辯主張當時
    其所交給張彥凱之物品是一包冰糖。
四、按楊紫帆綽號叫「糖糖」或「可可」，此據楊紫帆於99年7
    月9日在警詢調查筆錄記載明確（警卷第1頁），並據證人楊
    紫帆於99年7月9日在檢察官偵查時證稱，其於警詢所言實在
    等語在卷（偵查卷第58頁、59頁），復經被告張創欽於99年
    7月9日在檢察官偵查時亦供承：「（問：楊紫帆有無綽號？
    ）她之前叫「可可」，後來改叫「糖糖」等語在卷（偵查卷
    第78頁、77頁）。復據證人張彥凱於99年7月9日在檢察官偵
    查時證稱：「（問：你吸食之毒品安非他命來源為何？）、
    、、另外有一次向（綽號糖糖女子）的男朋友拿過一次。、
    、、。」，「還有一次在一個月前時向楊紫帆（綽號糖糖）
    男朋友張創欽調過一次毒品，金額是3000元，交易地點在金
    湖鎮湖前楓橋山莊外面。」及於99年10月21日在檢察官偵查
    時證稱：「我記得我只有跟張創欽拿過1 次（安非他命），
    但沒有給錢。」各等語明確（偵查卷第71頁至第73頁、第38
    頁）。由此可見，證人張彥凱於99年6 月初旬間確於金湖鎮
    湖前楓橋山莊附近有向被告張創欽拿過一次價額3000元之安
    非他命等情至明。而證人張彥凱於檢察官歷次偵查訊問時，
    亦從未向檢察官指控揭發被告張創欽所交給其本人者是被調
    包之冰糖，而非毒品安非他命。
五、查證人張彥凱於99年7月9日在檢察官偵查時證稱，警方於今
    日（即7月9日）有對其本人採尿與毛髮送驗等語在卷（偵查
    卷第71頁）。又證人張彥凱經警對其所採尿液與毛髮經送請
    檢驗結果，其毛髮經清洗後直接剪碎進行分析實驗結果，確
    曾使用過安非他命毒品；又其尿液初步檢驗結果確呈安非他
    命類陽性反應各等情，此有中山醫學大學附設醫院函附毛髮
    檢體採集送驗紀錄總表（證人張彥凱檢體編號為990709─17
    ）、毛髮檢驗結果報告、警製濫用藥物檢驗報告總覽、毒品
    人口尿液檢體採集送驗紀錄總表及臺灣尖端先進生技醫藥股
    份有限公司濫用藥物檢驗報告書等各在卷可資佐證（警卷第
    60頁、61頁、第71頁、第74頁、第77頁、第94頁）。
六、由上述二至五各點調查說明可知，足認被告張創欽前揭自白
    與事實相符。
七、被告張創欽事後雖辯稱：其當時拿給張彥凱的那包是冰糖不
    是安非他命云云。然查：
（一）、被告張創欽於警詢、檢察官偵查與原審準備程序及審理
        時從未主張抗辯其女友楊紫帆要其拿一包安非他命給張
        彥凱時，由其私下偷換成冰糖，嗣由其再將換成之冰糖
        一包拿給張彥凱之說詞。
（二）、衡情如被告張創欽果真有將要拿給張彥凱之一包安非他
        命私下抽換成冰糖，嗣再由被告張創欽將偷換後之一包
        冰糖轉交給張彥凱，然以證人張彥凱於檢察官偵查中證
        稱，其有施用毒品安非他命年餘時間等語在卷（偵查卷
        第71頁、72頁）。可見證人張彥凱乃是經常施用毒品安
        非他命者，其既是經常施用毒品安非他命之吸毒者而言
        ，豈會不知分辨其施用之物品是真品安非他命抑或被調
        包抽換之冰糖？況且證人張彥凱於前述檢察官偵查訊問
        作證時，亦從未質疑反應被告張創欽所交給其本人之前
        開一包物品係被調包之冰糖！亦未因欲拿之毒品被調包
        抽換成冰糖而找楊紫帆或被告張創欽理論質疑！
（三）、依被告張創欽於100年2月14日在原審準備程序時，原先
        辯稱其女友楊紫帆打電話要其本人從租屋處房間抽屜拿
        東西給張彥凱，其以為該物品是CD片，不知是甲基安非
        他命云云（原審卷第41頁）。惟經蒞庭檢察官當庭指稱
        被告張創欽於99年7月9日在檢察官偵查時業已供承其所
        交給張彥凱之物品就是其（即被告張創欽）與其女友楊
        紫帆在台北所購買之甲基安非他命分裝成小包，所交給
        張彥凱的就是分裝成小包中的其中一包；且有證人楊紫
        帆與被告張創欽之通聯對話，由證人楊紫帆囑咐被告張
        創欽代為處理「凱凱」之張彥凱前來向張創欽拿毒品安
        非他命，以及是否收錢等內容之通聯譯文等情（原審卷
        第41頁）。至此被告張創欽於上開原審準備程序始供承
        認罪，承認有檢察官起訴指稱轉讓甲基安非他命給與張
        彥凱之犯罪事實等情，此有被告張創欽於上揭原審準備
        程序筆錄在卷可證（原審卷第41頁）。
（四）、故由上開各點調查說明可知，被告張創欽在原審準備程
        序先則抗辯稱其當時交給張彥凱之物品是ＣＤ片，嗣於
        本院準備程序與審理時則改口辯稱其交給張彥凱的是冰
        糖，是以被告抗辯內容以觀，與其原審抗辯所稱是ＣＤ
        片一節，前後所辯迥然不同。如果被告張創欽辯稱其當
        時交給張彥凱之物品是冰糖，為何其當初在原審又抗辯
        稱是ＣＤ片？而且如果被告所交給張彥凱之物品是冰糖
        的話，為何張彥凱拿了之後，在檢察官偵查作證時從未
        向檢察官提及並反應被告張創欽所交給其本人之安非他
        命有被調包偷換成冰糖，而有受被告張創欽詐騙之情事
        ？由此可知，由證人楊紫帆、張彥凱該二人上開證言及
        被告在檢察官偵查訊問與原審準備程序及審理中之自白
        參照比對以觀，足以認定被告張創欽於99年6月5日凌晨
        零時42分許至59分間所交付轉讓給張彥凱之物品確為禁
        藥甲基安非他命等情至明。可見被告張創欽事後所辯，
        其當時拿給張彥凱的那包是冰糖不是安非他命云云，無
        非事後卸責之詞，委不足採。
八、綜上所述，本案事證明確，被告犯行應堪認定。本案事證已
    明，被告於本院審理時另聲請調通聯紀錄一節，自無必要，
    併予敘明。
參、論罪科刑部分：
一、查甲基安非他命係屬毒品危害防制條例第2 條第1項第2款所
    定之第二級毒品，且業經行政院衛生署公告禁止製造、調劑
    、輸入、輸出、販賣或陳列之毒害藥品，而認屬藥事法所規
    定之禁藥。而藥事法第83條第1項係於93年4月21日修正公布
    ，並自同年月23日起施行，為毒品危害防制條例之後法，且
    藥事法第83條第1項之法定刑為7年以下有期徒刑，得併科新
    臺幣500萬元以下罰金，與毒品危害防制條例第8條第2 項轉
    讓第二級毒品之法定刑為6月以上，5年以下有期徒刑，得併
    科新臺幣70萬元以下罰金相比較，自以藥事法第83條第1 項
    之法定刑為重。又以毒品之範圍尚包括影響精神物質與其製
    品，而藥事之管理，亦非僅止於藥品之管理，毒品未必均係
    經公告列管之禁藥，禁藥亦非必均為毒品，毒品危害防制條
    例與藥事法二者，並無必然之特別法與普通法關係。是除有
    轉讓之第二級毒品達毒品危害防制條例第8條第6項之一定數
    量（按行政院於93年1月7日公布「轉讓持有毒品加重其刑之
    數量標準」，其第2條第2款規定轉讓、持有第二級毒品淨重
    10公克以上，應加重其刑至二分之一，嗣為配合毒品危害防
    制條例第11條條文於98年5 月20日修正，乃於98年11月20日
    更名為「轉讓毒品加重其刑之數量標準」，其第2條第2款仍
    規定轉讓第二級毒品淨重10公克以上，加重其刑至二分之一
    ），經依法加重後之法定刑較藥事法第83條第1 項之法定刑
    為重之情形外，因藥事法第83條第1 項為後法，且為重法，
    二者有法條競合關係，應優先適用藥事法處罰（此有最高法
    院97年度台非字第397 號、98年度臺上字第5362號、98年度
    臺上字第3490號判決、臺灣高等法院暨所屬法院94年法律座
    談會刑事類提案第8 號結論意旨可參）。查本件卷內並無積
    極證據證明被告與楊紫帆共同轉讓予張彥凱之甲基安非他命
    實際淨重逾10公克，依罪疑唯輕原則，應從被告有利之認定
    ，即認為該次轉讓之甲基安非他命淨重並未逾10公克。
二、核被告張創欽所為，係犯藥事法第83條第1 項之轉讓禁藥罪
    。又被告轉讓禁藥即甲基安非他命前持有甲基安非他命之低
    度行為，應為轉讓之高度行為所吸收，不另論罪。被告張創
    欽與楊紫帆間，就所犯上開轉讓禁藥犯行，彼此間互有犯意
    聯絡及行為分擔，應論以共同正犯。查被告有如事實欄第一
    段所述之犯罪科刑執行前科，有臺灣高等法院被告前案紀錄
    表在卷足憑（本院卷第59頁至第70頁）。其於有期徒刑執行
    完畢後5 年內，故意再犯本案有期徒刑以上之罪，為累犯，
    應依刑法第47條第1 項之規定加重其刑。至被告就上開轉讓
    禁藥即甲基安非他命犯行，雖於偵、審中均自白，然按對於
    不同刑罰法律間具有法規競合關係者，由法院為比較適用時
    ，應本於法律整體適用不得割裂原則。本案被告轉讓禁藥之
    行為，既發生藥事法第83條第1項與毒品危害防制條例第8條
    第2 項規定間之法規競合關係，而應優先適用較重之藥事法
    第83條第1 項規定論處，故被告雖於偵查及審判中均自白，
    基於法律整體適用不得割裂原則，自不得另依修正後毒品危
    害防制條例第17條第2 項之規定減輕其刑（最高法院99年度
    台上字第1367號判決意旨參照），附此敘明。
肆、維持原審判決部分：原審經調查結果，認被告張創欽所犯本
    件轉讓禁藥罪犯行事證明確，並以藥事法第83條第1 項讓禁
    藥罪為後法，且為重法，與毒品危害防制條例第8條第2項轉
    讓第二級毒品罪間，二者有法條競合關係，應優先適用藥事
    法第83條第1項，因認被告所為係犯藥事法第83條第1項之轉
    讓禁藥罪；並以被告張創欽與楊紫帆間，就所犯前揭轉讓禁
    藥罪犯行，彼此間有犯意聯絡及行為分擔，論以共同正犯，
    且以被告於有期徒刑執行完畢後5 年內，故意再犯本案有期
    徒刑以上之罪，依刑法第47條第1 項累犯之規定對被告加重
    其刑。另審酌被告有如事實欄第一段所述之犯罪科刑前科等
    素行，及被告明知甲基安非他命為毒品及禁藥，仍與楊紫帆
    共同無償轉讓予他人施用，助長毒品之流通與危害他人健康
    ，並對社會治安造成危害，惟其僅與楊紫帆共同轉讓一次，
    與其犯後態度等一切情狀，對於被告判處有期徒刑8 月，經
    核原審認事用法均無不當，量刑亦屬妥適，應予維持。
伍、駁回被告上訴部分：
一、本件被告張創欽提起上訴略以：其當時交給給張彥凱的那包
    是冰糖而不是安非他命云云。
二、經查被告前開上訴不足採之理由，已於本判決理由欄貳，一
    至五、七，各點理由詳予敘明，駁斥被告所辯其交給張彥凱
    的那包是冰糖何以不足採，均已如前述。
三、綜上所述，本件被告提起上訴經核並無理由，應予駁回。
陸、又扣案夾鏈袋1 包，卷內並無任何足以證明其屬違禁物或與
    本案相關聯之事證；而扣案共犯楊紫帆用以聯絡被告張創欽
    之門號0000000000號行動電話SIM卡1張，非專供犯罪所用，
    核無沒收之必要，爰均不為沒收之諭知，併予敘明。
據上論斷，應依刑事訴訟法第368條，判決如主文。
本案經檢察官李靜文到庭執行職務。
中    華    民    國   100    年     5    月    26    日
                  刑事庭審判長法  官  吳昭瑩
                              法  官  陳容正
                              法  官  陳坤地
以上正本證明與原本無異。
如不服本判決，應於收受送達後十日內向本院提出上訴書狀，其
未敘述上訴之理由者並得於提起上訴後十日內向本院補提理由書
（均須按他造當事人之人數附繕本）。
                              書記官  李麗鳳
中    華    民    國   100    年     5    月    26    日
附錄本案論罪科刑法條：
藥事法第83條：
明知為偽藥或禁藥，而販賣、供應、調劑、運送、寄藏、牙保、
轉讓或意圖販賣而陳列者，處7年以下有期徒刑，得併科新臺幣5
百萬元以下罰金。
犯前項之罪，因而致人於死者，處7年以上有期徒刑，致重傷者
，處3年以上12年以下有期徒刑。
因過失犯第1項之罪者，處2年以下有期徒刑、拘役或科新臺幣30
萬元以下罰金。
第1項之未遂犯罰之。